【裁判字號】    98,簡上,1260
【裁判日期】    990324
【裁判案由】    傷害
【裁判全文】
臺灣板橋地方法院刑事判決            98年度簡上字第1260號
上  訴  人
即  被  告  丁○○
上列上訴人即被告因傷害案件，不服本院98年度簡字第8084號於
中華民國98年8 月27日所為之第一審刑事簡易判決（聲請簡易判
決處刑案號：臺灣板橋地方法院檢察署98年度調偵字第139 號）
，提起上訴，本院管轄第二審之合議庭判決如下︰
    主  文
上訴駁回。
    事  實
一、本件經本院合議庭審理結果，認第一審簡易判決所認定被告
    之犯罪事實及其所憑之理由、證據暨論罪科刑之法條均無不
    當，應予維持，並引用該第一審刑事簡易判決書、檢察官聲
    請簡易判決處刑書中關於認定被告犯罪事實及其所憑之理由
    、證據暨論罪科刑之法條部分之記載（如附件）。
二、上訴意旨略以：被告於案發當日係因被乙○○踹胸又被抓住
    頭部猛撞地面十幾次，剛好乙○○之大拇指恰置於被告嘴邊
    ，被告遂出於自衛而咬乙○○之大拇指，構成正當防衛行為
    ，請求撤銷原審判決改判為無罪之諭知。
三、按正當防衛必須對於現在不法之侵害，始足當之，侵害業已
    過去，或無從分別何方為不法侵害之互毆行為，均不得主張
    防衛權，而互毆係屬多數動作構成單純一罪，而互為攻擊之
    傷害行為，縱令一方先行出手，還擊之一方，在客觀上苟非
    單純對於現在不法之侵害為必要排除之反擊行為，因其本即
    有傷害之犯意存在，自無主張防衛權之餘地（最高法院96年
    度台上字第3526號刑事判決要旨參照）。本件被告雖辯稱其
    咬乙○○之大拇指係為正當防衛，並請求傳喚戊○○、丙○○、乙○○到庭作證，惟查：
  (一)本件證人戊○○雖於審理中對被告詰問乙○○有無推打其一
    事證稱以「…，後來庚○○可能因為脾氣比較衝，就拿酒瓶
    敲丁○○，乙○○本來是在旁邊喝醉睡著了，可能聽到聲音
    起來了，他就莫名其妙衝到丁○○的旁邊打丁○○，把她推
    到廁所，把她壓下去，我跟丙○○去拉乙○○，丁○○為了
    自衛就咬了乙○○手指，…」等情（參見99年2 月5 日審判
    筆錄第6 頁），惟伊前於偵訊中經檢察官對伊訊問當日互毆
    過程係證稱以「起先楊（註：即庚○○）是一個平底鍋要去
    敲項，但卻敲到丙○○的頭，項（註：即丁○○）也生氣了
    就順手拿起杯丟楊，楊就不知道何時又拿起酒瓶，第一支酒
    瓶我有搶下來，但楊不知道何時拿第二支酒瓶敲項的頭。乙○○這時候才出現，他是甲○○的老公，因為項被敲打頭很
    痛躲在一旁，李就跑過去打她。我有聽到楊一直叫李打項，
    而李一直把項推擠到廁所的角落時，我要去拉項，當時我還
    被乙○○撞到胸口，項情急之下是有咬李的手指頭，甲○○
    看到李被項咬，就跑過來踹項一腳。」等情（參見98年3 月
    17日偵訊筆錄，98年度調偵字第139 號卷第9 至10頁），是
    依戊○○上開審理及偵訊中之證言，戊○○就乙○○何以會
    突然介入庚○○與丁○○間之爭吵，並未能詳述其經過，況
    以，戊○○前於案發後之同年8月11日於警詢中就該日情形
    係陳稱以「當時發生打架時我已有醉意，只知道庚○○拿酒
    瓶敲丁○○的頭再用平底鍋敲丁○○的頭，我並看見乙○○
    邊推邊用手打丁○○的頭至洗手間等，然後我向前將丁○○
    及乙○○二人分開後，乙○○就離開店內，我就與丁○○二
    人就當場報請警方處理。」等情（參見97年8月11日警詢筆
    錄，97年度偵字第31222號卷，第17頁），是伊於案發（97
    年5月27日）後之約二個半月許之警詢中，已自承伊當時已
    有醉意，僅知悉並看見警詢陳述之該情節，是伊其後於偵訊
    及審理中證述之上開案發情節，是否確屬當時案發經過，非
    無疑義。
  (二)又證人丙○○於審理中，就該日案發情節，坦承當時渠已喝
    很多酒，該日會發生爭吵及打架，係因庚○○不滿渠叫丁○○到場，渠對該日情形現在也很迷糊，當時相互打來打去，
    渠亦有被打，其不知道丁○○為何會倒在廁所等語，並證稱
    渠前於偵訊中證稱之「我當時可能已經喝醉了，不太清楚當
    場狀況。我跟戊○○為了要去拉項（註：即丁○○），因為
    項要去打李（註：即乙○○），因為項要去打李，但我沒有
    看到李有無還手。我在拉項的時候，並沒有看到李有還擊，
    後來就一團亂，…」、「（問）李有無將項之頭部撞地？（
    答）可能是拉扯之間，項往後倒去撞到廁所的活動門，我並
    沒有看到李將項之頭部去撞地。」證言，係屬實在等語（參
    見99年2 月5 日審判筆錄第6 至7 頁）。查以，證人丙○○
    上開證言，固因渠自承渠當時已經喝醉，而不能遽認為當時
    案發經過實情，然渠證述情節，顯已經與證人戊○○證述之
    情節不符，是證人戊○○於案發當時既已經有醉意，且對案
    發經過之相關細節，亦未能陳述明確，是本件自難以戊○○
    之證言對被告為有利之依據。
  (三)查以，本件被告與庚○○、甲○○、乙○○發生相互傷害之
    原因，係起因於庚○○不滿丁○○前往該店內，而先與丁○○發生口角後，二人遂起衝突並相互出手等情，除業據被告
    於警詢、偵訊及審理中坦承明確外，並經共同被告庚○○、
    甲○○、乙○○各於警詢、偵訊及審理中陳述及證述明確，
    亦據證人戊○○、丙○○於偵查及審理中結證屬實，應堪認
    屬實，而丁○○與甲○○、乙○○起衝之原因，係丁○○與
    庚○○起衝突後，丁○○在櫃檯處，因欲推庚○○而誤推甲○○，並欲衝入該櫃檯內，遭甲○○架開阻止並呼叫制止丁○○，而為甫自廁所走出之乙○○見狀聽聞後，乙○○遂上
    前將丁○○與甲○○架開，二人遂相互拉扯至廁所門欄處，
    二人因推擠而於該處不慎倒地，於乙○○欲拉起倒地之丁○○時，丁○○即咬乙○○手指等情，業據證人即共同被告甲○○、乙○○各於偵訊及審理中陳述及證述明確。是依上開
    案發情節，被告既係於與庚○○出手相互傷害後，並進而與
    方麗華及乙○○發生上開推擠及傷害行為，是其所為於客觀
    上顯非出於單純對於現在不法之侵害所為之必要排除之反擊
    行為，其本即有傷害犯意存在，自難認有防衛權存在。是其
    本件上訴理由，難認可採；從而，被告以本件其行為係屬正
    當防衛行為請求能予無罪之諭知，為無理由，應予駁回。
據上論斷，應依刑事訴訟法第455 條之1 第1 項、第3 項、第36
8 條、第373 條，判決如主文。
本案經檢察官陳怡親到庭執行職務。
中    華    民    國    99    年     3    月    24    日
                  刑事第一庭  審判長法  官  王復生
                                    法  官  連雅婷
                                    法  官  陳世旻
上列正本證明與原本無異。
不得上訴。
                                    書記官  楊雅芳
中    華    民    國    99    年    3     月    26    日
--------------------------------------------------------
【附件】
臺灣板橋地方法院刑事簡易判決          98年度簡字第4966號
聲  請  人  臺灣板橋地方法院檢察署檢察官
被      告  丁○○  女  38歲（民國○○年○月○○日生）
                    身分證統一編號：Ｚ000000000號
                    住基隆市仁愛區○○○路113巷2弄6號
                    居臺北縣五股鄉○○○路116巷5號
            庚○○  女  47歲（民國○○年○○月○○日生）
                    身分證統一編號：Ｚ000000000號
                    住臺北縣新莊市○○街245巷27弄15之3號
            甲○○  女  48歲（民國○○年○月○日生）
                    身分證統一編號：Ｚ000000000號
                    住臺北縣新店市○○街27巷29弄39號3樓
                    居臺北縣新莊市○○路176巷5號3樓之9
            乙○○  男  50歲（民國○○年○月○○日生）
                    身分證統一編號：Ｚ000000000號
                    住臺北縣新莊市○○街58巷18弄2號1樓
                    居臺北縣新莊市○○路176巷5號3樓之9
上列被告因傷害案件，經檢察官聲請以簡易判決處刑（98年度調
偵字第139 號），本院判決如下：
    主  文
丁○○傷害人之身體，處拘役壹拾日，如易科罰金，以新臺幣壹
仟元折算壹日。
庚○○共同傷害人之身體，處拘役拾日，如易科罰金，以新臺
幣壹仟元折算壹日。
甲○○共同傷害人之身體，處拘役壹拾日，如易科罰金，以新臺
幣壹仟元折算壹日。
乙○○共同傷害人之身體，處拘役貳拾日，如易科罰金，以新臺
幣壹仟元折算壹日。
    事實及理由
一、本件犯罪事實、證據及應適用之法條，除所犯法條欄應補充
    「被告庚○○、甲○○、乙○○3 人就上開毆打被告丁○○
    之犯行間，有犯意聯絡及行為分擔，均為共同正犯。」外，
    餘均引用如附件檢察官聲請簡易判決處刑書之記載。
二、爰審酌被告4 人不思以理性合法方式解決紛爭，僅因細故即
    率然以暴力手段相互傷害，所為實屬不該，兼衡其等之品行
    、犯罪動機、目的、手段、所受之傷勢，及迄今尚未達成和
    解等一切情狀，分別量處如主文所示之刑，並均諭知易科罰
    金之折算標準。
三、依刑事訴訟法第449 條第1 項前段、第3 項、第454 條第2
    項，刑法第28條、第277 條第1 項、第41條第1 項前段，刑
    法施行法第1 條之1 第1 項、第2 項前段，逕以簡易判決處
    刑如主文。
四、如不服本判決，得自收受送達之日起10日內向本院提出上訴
    狀，上訴於本院第二審合議庭（須附繕本）。
中    華    民    國    98    年    8     月    27    日
                  刑事第二十一庭  法  官  廖欣儀
上列正本證明與原本無異。
                                  書記官  楊雅芳
中    華    民    國    98    年    8     月    28    日
--------------------------------------------------------
臺灣板橋地方法院檢察署檢察官聲請簡易判決處刑書
                                     98年度調偵字第139號
    被      告  丁○○  女  38歲（民國○○年○月○○日生）
                        住基隆市仁愛區○○○路113 巷2 弄
                        6 號
                        居臺北縣五股鄉○○○路116 巷5 號
                        居桃園縣龜山鄉○○路○ 段163 號15
                        樓D19 室
                        國民身分證統一編號：Ｚ000000000號
                庚○○  女  47歲（民國○○年○○月○○日生）
                        住臺北縣新莊市○○街245 巷27弄15
                        之3 號
                        國民身分證統一編號：Ｚ000000000號
                甲○○  女  47歲（民國○○年○ 月○ 日生）
                        住臺北縣新莊市○○路119 巷14號5
                        樓之1
                        居臺北縣新莊市○○路176 巷5 號3
                        樓之9
                        國民身分證統一編號：Ｚ000000000號
                乙○○  男  49歲（民國○○年○ 月○○日生）
                        住臺北縣新莊市○○街58巷18弄2 號
                        1 樓
                        居臺北縣新莊市○○路176 巷5 號3
                        樓之9
                        居臺北縣新莊市○○路97巷18號4 樓
                        國民身分證統一編號：Ｚ000000000號
上列被告等因傷害案件，業經偵查終結，認為宜聲請以簡易判決
處刑，茲將犯罪事實及證據並所犯法條分敘如下：
        犯罪事實
一、丁○○於民國97年5 月27日凌晨2 時許，在庚○○經營之位
    於臺北縣新莊市○○街58巷18弄2 號之「芯曲卡拉OK」店內
    ，本欲接送其朋友戊○○返家，惟因細故與庚○○、該店員
    工甲○○及甲○○友人乙○○發生口角。庚○○、甲○○及
    乙○○遂基於傷害之犯意聯絡，由庚○○先手持平底鍋及酒
    瓶攻擊丁○○頭部，復由乙○○於與丁○○拉扯之間，將丁○○推倒致撞擊該店廁所之活動門，而因丁○○於倒地之際
    腳勾到乙○○，乙○○跌落至丁○○身上，丁○○亦基於傷
    害之犯意，以嘴咬乙○○之右手大拇指，甲○○見狀則以腳
    踹踢倒臥在地之丁○○，綜上傷害行為，使丁○○因之受有
    右後側、左後側頭頂瘀腫傷、右下顎瘀腫傷之傷勢，乙○○
    則受有右手大拇指擦傷及瘀傷之傷勢。
二、案經丁○○、乙○○各訴由臺北縣政府警察局新莊分局報告
    偵辦。
        證據並所犯法條
一、證據：
（一）被告丁○○、庚○○、甲○○、乙○○於警詢及偵查中之
      供述；
（二）證人戊○○、丙○○於警詢及偵查中之證詞；
（三）行政院衛生署臺北醫院及新泰綜合醫院甲種診斷證明書各
      1 紙；
（四）平底鍋照片2 張等在卷可資佐證，被告4 人犯嫌均堪認定
      。
二、所犯法條：
    核被告4 人所為，均係犯刑法第277 條第1 項之傷害罪嫌。
    至庚○○尚指訴被告丁○○同時於上揭時、地，基於毀損之
    犯意，砸毀其店內所有之小菜盤及瓷碗，而涉犯第354 條之
    毀損罪嫌云云，惟查，訊據被告丁○○堅詞否認有何毀損犯
    行，經本署傳訊證人戊○○到庭結證：是楊與項吵架時，楊
    自己把櫃臺上的小菜盤等物品給推翻，伊很確定這一點等語
    綦詳，另證人乙○○、丙○○則均證稱渠等不知上開物品是
    否係被告丁○○砸毀的等情明確，至證人甲○○證稱：照片
    看的出來是小菜盤被雜碎了，應是楊與項2 人互相丟來丟去
    破裂的等語在卷，亦僅足徵上開物品損壞之情，而未能確認
    該毀損情狀係被告丁○○而非告訴人庚○○所為，是本件無
    從以在場見聞案發過程之證人佐憑告訴人庚○○所指之毀損
    犯嫌，從而，毀損部分除告訴人庚○○之片面指訴外，不僅
    無法再提出其他證據以佐其說，本署亦查無其他人證、物證
    足徵被告丁○○確有毀損之事實，自難率以上開罪責相繩，
    應認被告丁○○此部分罪嫌不足；惟此部分如成立犯罪，與
    上揭聲請簡易判決處刑之犯罪事實尚屬同一社會事實，有想
    像競合犯之裁判上一罪關係，為法律上之同一案件，應為前
    開聲請簡易判決處刑之效力所及，爰不另為不起訴處分，併
    此敘明。
三、依刑事訴訟法第451 條第1 項聲請逕以簡易判決處刑。
    此    致
臺灣板橋地方法院
中    華    民    國    98    年    5     月    17    日
                            檢察官    己  ○  ○
本件正本證明與原本無異
中    華    民    國    98    年    6     月    8     日
                            書記官

司法院資訊處製作；財團法人民間司法改革基金會備份。
